臺灣高等法院臺中分院刑事判決
110年度侵上訴字第130號
上  訴  人  臺灣臺中地方檢察署檢察官
被      告  周志諭


選任辯護人  林一哲律師（法扶指派律師）                
上列上訴人因被告妨害性自主罪案件，不服臺灣臺中地方法院
109年度侵訴字第46號中華民國110年9月28日第一審判決（起訴
案號：臺灣臺中地方檢察署108年度偵字第30486號），提起上訴
，本院判決如下：
    主  文
上訴駁回。
    理  由
一、本案經本院審理結果，認第一審諭知被告甲○○無罪之判決並
    無不當，應予維持，並引用第一審判決書記載之證據及理由
    （如附件）。
二、檢察官上訴意旨略以：
　㈠本案證人即被害人甲男（代號AB000-A108407號，民國102年
    間出生，真實姓名年籍詳卷）從報案之前有以身體前後移動
    發出「嗯嗯」之聲音等疑似性交動作之異常舉止，暨對其母
    即告訴人乙女（代號AB000-A108407A號，真實姓名年籍詳卷
    ）有關被害過程之陳述（經告訴人乙女錄影供本案存證調查
    ），嗣於警詢及偵查中所為供述，乃至於原審審理中交互詰
    問時所為證詞，有關被告曾經兩次誘使證人甲男至證人甲男
    上英文課之教會地下室或一樓教室，趁四下無人之際，以手
    伸進內褲抓摸證人甲男之生殖器，並跪在其雙腳間以身體前
    後擺動發出「嗯嗯」聲音等被告如何猥褻證人甲男過程、態
    樣、時機及地點等情節，前後所述大致相符，尚無何瑕疵可
    指；而證人甲男約為6歲孩童，觀諸證人甲男歷來供述，針
    對問題之回答或反應，多為連續且針對具體情境陳述，甚至
    以動作或聲音描繪案發情形，情節尚屬具體明確，並非僅針
    對「誘導問答」回答「是」、「不是」或「點頭」、「搖頭
    」等語意不清之情況，其陳述過程未見有何誘導、暗示之情
    況。而證人甲男僅為6歲之孩童，對於案發情節此般描述歷
    歷，童言無忌，天真無邪，若無證人甲男所述之情形，實難
    認係證人甲男憑空想像捏造或自行拼湊；況本案證人甲男或
    告訴人乙女與被告之間，平時接觸互動不多，亦無何怨隙或
    糾葛，當可排除誣陷或挾怨報復之動機。
　㈡原審雖認為告訴人乙女之證述及錄影光碟等資料不足為補強
    證人甲男之證據。然所謂補強證據，係指證人之陳述本身以
    外，足以證明犯罪事實確具有相當程度真實性之證據而言；
    又補強證據不以證明犯罪構成要件之全部事實為必要，但以
    與待證事實具有相當之關聯性為前提，並與其他相關證據或
    證人之指證相互印證，綜合判斷，已達於使一般之人均不致
    有所懷疑，而得確信其為真實之程度。本案告訴人乙女證述
    其在小教室找到證人甲男那次，看見證人甲男手揉眼睛躺在
    地上哭，那時被告在他旁邊，被告看見其就說證人甲男找不
    到媽媽在哭，所以其問證人甲男是不是找不到媽媽才哭，他
    說是，其就帶證人甲男離開教堂回家等語；此部分雖非直接
    證明被告有強制猥褻之證據，但仍可為補強證人甲男供述真
    實性之證據。另證人甲男於報案前有對父母做出身體前後移
    動發出「嗯嗯」之聲音等疑似性交動作之異常舉止，此乃告
    訴人乙女親身經歷證人甲男之異常舉止，此部分亦有告訴人
    乙女錄影存證，非僅告訴人乙女片面說詞，性質上亦非屬證
    人甲男之供述證據，自能補強證人甲男陳述之可信度；原審
    雖對於證人甲男當時究有無或如何以身體前後移動發出「嗯
    嗯」聲音等疑似性交動作之異常舉動有所疑義，然卷內有告
    訴人乙女提出之錄影光碟可稽，當可勘驗錄影光碟或甚至傳
    喚證人甲男之父（依卷內證據，係其最早發現證人甲男之舉
    止異常）釐清必要，原審尚未予以審酌。是原審認本案補強
    證據仍屬不足，有再予研求餘地。
三、本院之判斷：
　㈠本院依檢察官之聲請，於111年3月30日審理期日傳喚證人甲
    男之父（真實姓名年籍詳卷）到庭接受交互詰問，證人甲男
    之父證稱：「（檢察官問：你本身是如何發現被害人異樣的
    行為？）在108年8月26日晚上睡覺前，我太太跟我在房間，
    我們在談話時，我兒子自己在玩，突然做出性愛的動作，做
    了很多次。我一開始覺得他只是在玩，但後來覺得他有性行
    為的動作，我就問我太太，他怎麼會做這個動作，我太太說
    也不知道，我就直接問我兒子，說怎麼會這個動作，他說在
    教會時有人對他做這個動作，我才進一步請我太太問他事發
    經過」、「（檢察官問：你剛才說，你發現你兒子有性愛動
    作，可以描述一下當時的情形嗎？）他就是跪在床上，身體
    前後搖動，發出嗯、嗯、嗯的聲音，因為我確定我們從小到
    大都沒有給他看過這樣的電視，或我們也沒有這樣的行為給
    他看過，他會做這樣明顯像性行為的動作，我就想問清楚
　　，他為何會這樣的行為」、「（檢察官問：當時是誰問被害
    人也就是你兒子怎麼會有這樣的動作？）是我先問的，我先
    問被害人甲男也就是我兒子，為何會有這樣的動作，他說有
    人在教會教他，對他做這種動作，我覺得很奇怪。之後我進
    一步追問，他說他躺在地上，有一個大哥哥壓在他身上，做
    這個動作，我覺得很奇怪，怎麼會這樣，因為他之前都沒有
    講過，問他這樣的動作是在什麼地方發生的，他說在小教室
    裡面，我繼續問他：『有很多次嗎』，他回想就說：『至少有
    兩次』，且明確的說有一次是在小教室，有一次是在地下室
    」、「（檢察官問：他當時有跟你明確表示，那一位大哥哥
    的名字嗎？）他沒有說名字，但是他說他常常看到那個人
　　，因為我有時候會去教會接我兒子下課，我常會去教會裡面
　　，我就請我太太把過去在教會拍的照片列出來給我兒子看說
    是誰，這個過程中，因為我比較熟，我會問他是不是這個人
　　，他會明確的說：『不是這個人』，因為我們認識的就是一部
    分的人，我太太就一直找，直到找到我兒子和被告周先生的
    合照時，我兒子就明確說是這個人，就是當庭的被告，我也
    認識被告周先生，我很多次去教會都有見到被告，被告對我
    兒子還蠻好的，經常抱著我兒子，我就覺得很奇怪，怎麼會
    是周先生，我還故意用其他照片問我兒子，是不是有認錯人
    ，我兒子說不是，回頭過來還是指證是這位周先生，還有明
    確說是在小教室還有地下室的走廊」、「（辯護人問：你剛
    剛有說你請你太太提供一些照片給你兒子看，那些照片裡面
    有其他人把你兒子抱住的照片嗎？）有其他的朋友，不一定
    是教會的。因為教會中會抱我兒子的，只有被告周先生，因
    為我們認識很多傳教士，他們沒辦法抱小孩，因為這是教會
    的規定。我們很多照片都是小朋友跟其他人的合照，但是沒
    有抱著」等語（見本院卷第135至137頁）。證人甲男之父證
    述內容與其妻即告訴人乙女所證有關發現證人甲男有出現男
    女性愛動作之過程大致相符。惟證人甲男之父所看見證人甲
    男所為之男女性愛動作，核與證人甲男於警詢所稱被告將手
    伸進他內褲，用手抓他生殖器，被告跪在他腳底邊，他感覺
    被告身體有往前往後，並發出「嗯嗯」的聲音等情形並不相
    符。至於證人甲男嗣經警員、告訴人乙女分別主動詢問後
　　，證稱被告穿著牛仔褲以身體壓在證人甲男身上，再以生殖
    器部位磨證人甲男的身體等語，有受誘導之虞，且證人甲男
    所述被告以手伸進證人甲男內褲抓證人甲男生殖器，同時又
    以身體在證人甲男身上生殖器部位前後移動，亦有違一般身
    體動作之經驗法則，是證人甲男之父的上開證詞，無從為證
    人甲男證言之補強證據。
  ㈡告訴人乙女固有證述：我在小教室找到甲男那次，看見甲男
    手揉眼睛躺在地上哭，那時被告在他旁邊，對我就說甲男找
    不到媽媽在哭，我問甲男是不是找不到媽媽才哭，他說是，
    後來就帶甲男離開教堂回家等語；上訴意旨認此情狀足為證
    人甲男證言之補強證據。惟被告對此部分辯稱：當天是我跟
    朋友吃飯去教會那邊牽車，乙女拜託我們去幫忙找甲男，當
    時教室的門全部都打開來，教會的人都在旁邊走動，當我找
    到甲男不到兩分鐘，乙女就來了等語，是被告所辯，與證人
    甲男回應告訴人乙女之內容相符，被告所言並非顯然悖離事
    實而不可採信。再對照證人甲男所上英文兒童班的結束時間
    是晚間8時30分，及教會主教姚大偉所證述：課程結束後，8
    點半至9點間，教友、傳教士會在下課後留下來聊天，大家
    會陸續離開，也會有人留下來，至9點半應該淨空等語，可
    見課程結束後，該教會內仍留有教友、傳教士，復有其他人
    再找尋證人甲男，則被告會在該公共場所，且有多人停留並
    找尋之情況下，對證人甲男為強制猥褻行為，實有為經驗法
    則。從而，上開情況亦無從補強證人甲男所述與事實相符。
　㈢依刑事訴訟法第161條第1項規定：檢察官就被告犯罪事實，
    應負舉證責任，並指出證明之方法。因此，檢察官對於起訴
    之犯罪事實，應負提出證據及說服之實質舉證責任。倘其所
    提出之證據，不足為被告有罪之積極證明，或其指出證明之
    方法，無從說服法院以形成被告有罪之心證，基於無罪推定
    之原則，自應為被告無罪判決之諭知。原判決已就卷內各項
    證據逐一剖析、參互審酌，說明如何無從獲得被告有公訴意
    旨所指加重強制猥褻犯行之心證理由，經核俱與卷內資料相
    符，原判決之論斷並無違反經驗法則、論理法則，亦無違背
    證據法則。檢察官除就證人甲男及告訴人乙女證述內容之可
    信性與原審為相異之評價外，在本院所舉出之證人甲男之父
    證言，亦不足為不利被告之積極證據。從而，原判決已就檢
    察官提出關於被告涉犯加重強制猥褻犯嫌之所有證據，逐項
    說明如何無從證明被告有此部分犯罪，是原審對被告為無罪
    之諭知，於法並無違誤。
四、綜上所述，公訴人所舉證據之證明力，於通常一般人仍有合
    理之懷疑存在，尚未達於可確信其真實之程度，而無從說服
    本院以形成被告有何加重強制性交犯行之有罪心證，揆諸前
    揭說明，自應諭知被告無罪之判決。是其之上訴為無理由，
    應予駁回。
據上論斷，應依刑事訴訟法第373條、第368條，判決如主文。
本案經檢察官張容姍提起公訴，檢察官劉世豪提起上訴，檢察官
乙○○到庭執行職務。
中　　華　　民　　國　　111 　年　　4 　　月　　27　　日
           刑事第十一庭    審判長法　官   張  意  聰
                                 法　官   田  德  煙
                                 法　官   周  瑞  芬
以上正本證明與原本無異。
被告不得上訴。
檢察官如提起上訴，應符合刑事妥速審判法第9條規定：
  除前條情形外，第二審法院維持第一審所為無罪判決，提起上
  訴之理由，以下列事項為限：
  一、判決所適用之法令牴觸憲法。
  二、判決違背司法院解釋。
  三、判決違背判例。
  刑事訴訟法第377條至第379條、第393條第1款之規定，於前項
  案件之審理，不適用之。
限制上訴部分，檢察官如不服本判決應於收受送達後20日內向本
院提出上訴書狀，其未敍述上訴理由者，並得於提起上訴後20日
內向本院補提理由書（均須按他造當事人之人數附繕本）「切勿
逕送上級法院」。因疫情而遲誤不變期間，得向法院聲請回復原
狀。
　　　　　　　　　　　　　　　　 書記官   涂  村  宇
　　　　　　　　　　　　　　　　 
中　　華　　民　　國　　111 　年　　4 　　月　　27　　日
附件：
              臺灣臺中地方法院刑事判決
109年度侵訴字第46號
公  訴  人  臺灣臺中地方檢察署檢察官
被      告  甲○○　
　　　　　　　　　　
　　　　　　　　　　
選任辯護人　林一哲律師（法扶指派律師）
上列被告因妨害性自主罪案件，經檢察官提起公訴（108年度偵
字第30486號），本院判決如下：
    主    文
甲○○無罪。
    理    由
壹、程序事項：按因職務或業務知悉或持有性侵害被害人姓名、
    出生年月日、住居所及其他足資識別其身分之資料者，除法
    律另有規定外，應予保密。警察人員必要時應採取保護被害
    人之安全措施。行政機關、司法機關及軍法機關所製作必須
    公示之文書，不得揭露被害人之姓名、出生年月日、住居所
    及其他足資識別被害人身分之資訊，性侵害犯罪防治法第12
    條定有明文。又行政機關及司法機關所製作必須公開之文書
    ，除有其他法律特別規定之情形外，不得揭露足以識別刑事
    案件、少年保護事件之當事人或被害人之兒童及少年身分之
    資訊，兒童及少年福利與權益保障法第69條第1項第4款、第
    2項亦有明文。經查，本案被害人（代號AB000-A108407，民
    國102年生，真實姓名、年籍資料均詳卷，下稱甲男）除為
    性侵害犯罪被害人外，於起訴書所載被害時亦為未滿12歲之
    兒童，依上揭規定，本案判決書關於被害人僅以甲男稱之。
    另告訴人代號AB000-A108407A（真實姓名、年籍資料均詳卷
    ，下稱乙女）係甲男之母，是以下均以乙女稱之，以保密被
    害人之身分資訊，合先敘明。
貳、實體事項
一、公訴意旨略以：甲○○與甲男(代號AB000-A108407號、真實姓
    名年籍詳卷、民國102年出生、下稱甲男)係教友關係，甲○○
    明知甲男係未滿12歲之兒童，竟基於加重強制猥褻之犯意，
    於民國106年6、7月至108年6月間某日，利用某星期二晚上7
    時30分許至晚上8時30分甲男在臺中市某教會(真實地點詳卷
    ，以下簡稱該教會)上英文班課程之機會，誘騙甲男至教會
    地下室，要求甲男躺在地上，甲○○跪在甲男腳底處，伸手進
    入甲男內褲內，前後抓摸甲男之生殖器，再以身體前後移動
    發出嗯嗯聲音，以滿足其性慾而猥褻得逞;其後於上開強制
    猥褻甲男後之某不詳時日，甲○○另行基於加重強制猥褻之犯
    意，再次誘騙甲男在同一教會1樓105教室，將甲男放在地上
    以相同手法再次猥褻被害人甲男，於案發後之108年6、7月
    間某日因甲男出現類似性交之異常動作，經甲男之母乙女(
    代號AB000-A108407A號、真實姓名年籍詳卷、下稱乙女)詢
    問始得知上情。因認被告甲○○涉犯刑法第224條之1之加重強
    制猥褻罪嫌。
二、按犯罪事實應依證據認定之，無證據不得認定犯罪事實。又
    不能證明被告犯罪者，應諭知無罪之判決，刑事訴訟法第15
    4 條、第301 條第1 項分別定有明文。又按刑事訴訟法第16
    1 條第1 項亦規定，檢察官就被告犯罪事實，應負舉證責任
    ，並指出證明之方法，是檢察官對於起訴之犯罪事實，應負
    提出證據及說服之實質舉證責任，倘其所提出之證據，不足
    為被告有罪之積極證明，或其指出證明之方法，無從說服法
    院以形成被告有罪之心證，基於無罪推定之原則，自應為被
    告無罪判決之諭知（最高法院92年台上字第128 號判例意旨
    參照）。次按告訴人之告訴，係以使被告受刑事訴追為目的
    ，難免故予誇大，是其指訴是否與事實相符，仍應調查其他
    證據以資審認。現行刑事訴訟法並無禁止被害人於公訴程序
    為證人之規定，自應認被害人在公訴程序中具有證人適格即
    證人能力，然被害人與一般證人不同，其與被告處於絕對相
    反之立場，其陳述之目的，在使被告受刑事訴追處罰，內容
    未必完全真實，證明力自較一般證人之陳述薄弱。故被害人
    縱立於證人地位而為指證及陳述，且其指證、陳述無瑕疵可
    指，仍不得作為有罪判決之唯一依據，應調查其他證據以察
    其是否與事實相符，亦即仍須有補強證據以擔保其指證、陳
    述之真實性，始得採為斷罪之依據（最高法院103 年度台上
    字第1976號判決意旨參照）。
三、公訴意旨認被告涉犯刑法第224條之1加重強制猥褻罪嫌，無
    非係以證人即被害人甲男於警偵訊之指述、證人甲男之母乙
    女於警偵訊中之證述、證人吳桂清警偵訊之證述、證人陳柏
    盛警詢之證述、錄影光碟及譯文翻拍、光碟、現場照片、現
    場平面圖、性侵害案件通報表、性侵害案件代號與真實姓名
    對照表、工作證明書、服務證明書、打卡資料、犯罪嫌疑人
    指認表、LINE對話內容、被告工作時程表、勞工保險被保險
    人投保資料表、出勤報表、教會課程使用時間表等證據為其
    主要論據。
四、訊據被告甲○○固供承有至該教會上英文班課程，因而認識甲
    男等情，然堅決否認有對甲男為強制猥褻行為，其辯護人則
    為被告辯護稱：「本案起訴書所憑者乃被害人之指述及被害
    人母親之證述，別無其他補強證據可資參照，且被害人於警
    詢指認時即無法指認出被告，而被害人嗣後指認被告乃係依
    據被害人母親所提供之照片，另被害人警偵訊所說猥褻二字
    ，以一個小一的學生如何可能說出這樣的話，其指訴之真實
    性顯有疑問。又本案案發地點之教會係屬公開場合，進出人
    員眾多，被告殊不可能於大庭廣眾之下欺負被害人，再從法
    院審理過程中甲男所描述他被侵害的過程，跟乙女所陳述她
    發現小朋友行為怪異的時候，其實這兩個行為是不同的，一
    個是伸手進去摸，一個是在人家身上上下磨蹭，到底甲男有
    沒有被猥褻，其實本身就值得懷疑，還是他在幼稚園學到同
    學之間打鬧一些奇怪的行為，導致他有不正常的舉措，我們
    認為這都已經存疑，更何況剛才乙女也有說，她那邊在教會
    裡面甲男被抱著的照片只有甲○○這張，在這個狀況下，我們
    認為就算甲男有所指認，這可能有單一指認的成分在，這個
    指認本身誘導性非常強，很難認為是正確的，因此本件客觀
    證據並不足夠，主要只有被害人家庭的單一指述，也沒有其
    他第三方證據，本案證據不足，請鈞院對被告為無罪判決」
    等語。　
五、本院之判斷：
  ㈠按性侵害犯罪態樣複雜多端，且通常具有高度隱密性，若案
    發當時僅有被告與被害人2人在場，事後常有各執一詞，而
    有難辨真偽之情形。事實審法院為發現真實，以維護被告之
    正當利益，對於被害人之陳述是否可信，自應詳加調查，除
    應就卷內相關證據資料細心剖析勾稽，以究明被害人之陳述
    是否合於情理以外，尤應調查其他相關佐證，以查明其陳述
    是否確與事實相符。亦即被害人之陳述，不得作為有罪判決
    之唯一證據，仍須有補強證據以保障其憑信性，證明確與事
    實相符，始得採為被告論罪科刑之基礎，不能單憑被害人片
    面之陳述，遽對被告論罪科刑（最高法院102年度台上字第2
    99號、105年度台上字第1331號判決意旨參照）。是性侵害
    案件之被害人就被害經過之陳述，除須無瑕疵可指，且須就
    其他方面調查與事實相符，亦即仍應調查其他補強證據以擔
    保其指證、陳述確有相當之真實性，而為通常一般人均不致
    有所懷疑者，始得採為論罪科刑之依據，非謂被害人已踐行
    人證之調查程序，即得恝置其他補強證據不論，逕以其指證
    、陳述作為有罪判決之唯一證據（最高法院95年度台上字第
    6017號判決同此意旨參照）。
  ㈡經查：
  ⑴甲男就本案事發經過情形，歷次證述如下：
  ①甲男於108年9月26日警詢時證稱：「我每個星期二晚上會去
    教堂上英文課，現在還是會去，有遇到二次不開心的事，第
    一次是叔叔帶我去教堂的地下室旁邊教室外的牆壁，他坐在
    牆壁，地下室有很多教室，但他在教室外面，那時他叫我躺
    在牆壁那邊的地上，對我作猥褻的動作，就是叔叔摸我往前
    往後的動作，我的衣服和褲子沒有被脫掉，當時我躺在地上
    ，叔叔跪在我腳底邊，他把一隻伸進我的內褲，抓住我的雞
    雞，然後我感覺他的身體往前往後，然後他發出嗯嗯嗯的聲
    音，我覺得一下下大概有7分鐘，那時候我念大班，那天是
    星期二，下課我跟他去地下室，媽媽在一樓跟長老說話，當
    天媽媽不知道這件事，我忘記有沒有說。第二次是在一樓的
    小房間，他把我整個抱起來走去暗暗的小房間，然後他把房
    間關起來，門是一轉就打開來，他沒有鎖門，他把我放在門
    旁邊的地上，他感覺是跪著，實在是太暗了我看不到，他也
    是對我作猥褻的動作，跟在地下室一樣的動作，（問：他一
    樣是把手伸進內褲裡抓你的雞雞嗎？）有啊，（問：他的身
    體也是前後動嗎？）都是一樣的，我一直躺在小房間的地上
    ，媽媽找到我，應該是抱我離開，媽媽找到我的時候叔叔應
    該有在房間，（問：媽媽找到你的時候，有說什麼嗎？）沒
    有，因為我就哭了，因為叔叔抓得很用力，抓很緊身體跟手
    往前往後，（問：你有跟媽媽說這件事情嗎？）知道，媽媽
    有用Iphone錄下來，（問：他有用他的身體部位去磨擦你的
    身體嗎？）他是穿牛仔褲用這裡（指生殖器部位）磨我的身
    體」等語（詳108偵30486號卷第27至45頁）。
  ②甲男於同日偵查中證稱：「之前我還沒有讀國小的時候在教
    會遇到周先生（即被告），那是幼稚園中班吧，周先生對我
    作很猥褻的動作，（問：什麼叫猥褻？）我也不知道，猥褻
    是媽媽告訴我的，媽媽知道周先生的事，（問：周先生作了
    什麼猥褻的事情？）忘記了，他把手伸進我的褲子裡面，那
    是第一次，在地下室，我忘記幾月幾日，應該是在中班的時
    候，周先生帶我到教會地下室，當時沒有人，我就是躺在現
    場照片畫的地方，周先生是跪在我的腳後面，他把手伸進去
    我的雞雞，他是伸到內褲裡面，他手抓我的雞雞，有點用力
    ，他就握著我的雞雞，他跪著自己在我身上往前往後的動，
    發出嗯嗯的聲音，有點久，這是第一次。第二次還是中班，
    離第一次多久我不知道，第二次在照片編號7、16的小房間
    ，照片16我躺的位置剛好跟畫的顛倒，周先在我腳那邊，周
    先生把門跟燈關起來，就暗暗的，他跪在地板，跪在我腳板
    下，他手伸進去我的內褲裡面抓著我的雞雞，作出身體往前
    往後搖晃，等到他不想用把他的手伸出來時就叫我去找媽媽
    ，也是發出嗯嗯的聲音，應該有點久，做到他不想做，他就
    把手放開，就叫我去找媽媽，那時媽媽在跟教會長老說話，
    我上國小他（被告）就不來（教會）了，我不知道他為什麼
    不來，（問：周先生對你作這些事，回家你有跟媽媽說嗎？
    ）沒有，（問；有沒有跟其他人講過這些事？）沒有。（問
    ：你在警察局是不是有跟警察阿姨說第二次有哭哭？）我覺
    得他沒有跟我玩我就哭了，（問：為什麼你第二次會哭哭？
    ）因為很痛，雞雞很痛，他很用力的抓，周先生把手伸出來
    時我還沒哭，我看到媽媽，媽媽問我怎麼了我才哭，我覺得
    被抓很痛，看到媽媽覺得委屈才哭」等語（詳108他8652號
    卷第43頁至第47頁）。
  ③甲男於本院審理時證稱：「（檢察官問：你的雞雞有沒有被
    亂摸過？）有，是幼稚園的時候，在教堂。（檢察官問：
    為什麼會去教堂？）因為那時候要上英文課。（檢察官問
    ：是誰在教堂那裡亂摸你的雞雞？）甲○○哥哥。有時候會抱
    我。（檢察官問：甲○○除了抱你之外，還會做什麼？）
    還有抱我去地下室發出怪聲音。（檢察官問：請你講一下過
    程，他怎麼樣抱你去地下室，對你做什麼事情？）用爪子抓
    ，就是恐龍那種的爪子，用他的恐龍手抓。地下室前面的那
    個樓梯走下來，往後走左邊有一個教室的前
    面，是在教室外面。當時我躺著。（檢察官問：接著甲○○用
    他的手抓你哪裡？）抓我雞雞。（檢察官問：當時他有把你
    褲子脫掉嗎？）沒有，他手伸進去。他就發出噁心的聲音「
    惡、惡、惡、惡」。（檢察官問：過程大概多久？）超過5
    分鐘。（檢察官問：你當時有什麼反應？）我有反應，但是
    我力氣太小沒辦法反應。後來有另外一次在一樓105教室。
    教室裡面。教室裡面是暗的，沒有開燈。（檢察官問：
    甲○○是帶你進去還是怎麼跟你進去教室裡面？）他抱我進去
    的。他一樣用恐龍手抓我的雞雞。（檢察官問：甲○○抱你進
    去以後，是抱著抓你雞雞嗎？）把我放在地上，用恐龍手抓
    。（檢察官問：也是伸進去你的褲子裡面抓，還是他有把你
    的褲子脫掉？）伸進去。（檢察官問：你說當時你躺在地上
    ，甲○○呢？）他一樣是跪著。（檢察官問：也是一樣跪在你
    的腳下嗎？）對。（檢察官問：甲○○有發出聲音嗎？）有。
    時間超過4分鐘。（檢察官問：你被甲○○用手抓雞雞，你回
    去之後有沒有馬上跟媽媽講？）沒有。（檢察官問：為什麼
    你當時沒有馬上跟媽媽講？）忘記了。（辯護人問：是否記
    得你什麼時候跟你媽媽說你雞雞有被摸的事情？）在家的時
    候。（辯護人問：多久以前？中班、大班還是小一？）不是
    小學，是幼兒園。（辯護人問：是否記得當時你為什麼會跟
    媽媽說這件事情？）不記得。（辯護人問:
    甲○○這個名字你是一開始就知道，還是你媽媽有跟你說這
    個人叫甲○○？）是媽媽講的。（辯護人問：你剛才說被摸超
    過5 分鐘，時間是你估計的還是你有看手錶？）估計的。（
    審判長問：你剛才有說在庭的這位是甲○○哥哥，是你 去教
    會上英文課認識的，還是去教會時媽媽拜託他照顧你而認識
    的？）這我不太記得」等語（詳本院卷第200至209頁）。
　④兒童認知、判斷及表達能力有限，且富於幻想，對日常生活
    中所見聞之各項經驗，其自夢境或媒體中所接觸之影像，與
    周遭關係密切者給予之期待與應予回饋之認知，往往隨時間
    增長而更加互相交錯影響，呈現出陳述真假難辨之情形，又
    兒童在附和他人意見或接受引導而為陳述之過程中，有時雖
    係遭受人為刻意扭曲記憶所致，但有時亦無法排除係因其自
    身在不自覺之環境下自然所形成，蓋兒童心智發展仍未健全
    ，溝通方式與言語表達均待學習，常常運用觀察與其對話或
    互動對象之機會，自行解讀他方所呈現各項肢體動作或臉部
    表情，從中發掘自己何種行為反應將會獲得關係親近者之鼓
    勵或認可。是以兒童陳述雖易受誘導、暗示，然未必均係源
    自於照顧者或關係親近者之刻意形塑，有時可能出自於該名
    幼兒自行重組、編排記憶，以求滿足他人回應或期待之動機
    。其是否缺乏辨識能力，得否依憑完整記憶對其親身經歷體
    驗之事實加以陳述，並非無疑，其所為之陳述實難盡信。故
    判斷兒童證人之陳述是否與事實相符，應考量上開複雜因素
    ，絕不能簡單窄化為兒童有無說謊、是否應予信賴之道德化
    問題；而對兒童為誘導詢問之成人詢問者，即使出於一片善
    意，有時亦難免於無意中造成該兒童之記憶、認知及陳述發
    生變化。　
  ⑤觀諸證人甲男前述證述內容，雖均證稱被告共有二次侵害行
    為，且就被告行為樣態、地點描述之主要內容尚屬一致，然
    甲男指述之地點，一次在教會的地下室，一次在教會一樓10
    5教室內，日期均為星期二晚上教會有上英文課程的時段，
    而依據證人即該教會某支會主教姚大偉於本院至現場勘驗時
    之證述：課程結束後，9點半就應該淨空，8點半至9點間，
    教友、傳教士會在下課後留下來聊天，大家會陸續離開，也
    會有一些人留下來等語（詳本院109年12月16日現場勘驗筆
    錄）；另證人亦該教會某支會主教陳柏盛之警詢證述：該教
    會每星期二晚上上英文課已行之多年，104、105、106教室
    在上英文課時都是同時將隔板打開成一間教室使用，而該教
    會的英文班人數都很多，教室閒置機率不高，另星期二上英
    文班時，地下室的教室偶爾也會同時上其他課程，經其向其
    他支會主教詢問，地下室的確有辦過瑜珈課與武術課，但這
    些課程舉辦時間該主教已忘記等語（詳108偵30486卷第87至
    95頁），則依上開二位證人所述，被告是否可能在某星期二
    晚上上完英文班課程，在尚有部分教友及傳教士會在課後留
    下閒聊，及地下室亦常有其他課程同日進行情形下，在前揭
    時間、地點對甲男為猥褻犯行，已有可疑。另本案係甲男之
    母乙女先詢問甲男且以手機拍錄影片後，又經過一段時間（
    詳後述），再至警局報案，及由警員對甲男製作警詢筆錄，
    甲男警詢筆錄中所用之「猥褻」，依甲男偵查所述，係乙女
    告訴伊的，則甲男警偵訊所述，有無偏失，或有無受誘導、
    暗示之可能，尚非無疑。故本案能否以前述非無瑕疪可指之
    陳述，作為被告有罪判決的證據，已非無疑，自需有其他補
    強證據供為參證，方能憑以認定犯罪事實。
  ⑵證人乙女之證述不足以補強證人甲男之指訴：
  ①乙女於警詢中證稱：「大概於108年8月26日前一陣子，我兒
    子會對我跟我先生做一些性愛的姿勢跟發出嗯嗯嗯的聲音，
    有時候是抱著我或我先生，有時候躺著就會出那種性愛前後
    移動的姿勢，發還出嗯嗯嗯的聲音，108年8月26日晚上我就
    問我兒子，他才告訴我事情的原委，隔天上午我怕小孩不記
    得，我就叫我兒子再把事情跟我講一遍，我就用手機拍他說
    的原委經過錄下來，我錄了兩個片段，是我兒子陳述在教堂
    地下室跟一樓側邊的某一間小教室對他作性猥褻。我星期二
    晚上都會固定帶他去教會上英文課，間時是晚上7點半開始
    到8點半，我們跟甲○○是在教會認識的，有時候我兒子會亂
    跑找不到人，所以有時候我會請這位弟兄幫忙看我的小孩，
    案發時間大概是107年6月之後到108年6月這段時間，我兒子
    說有兩次，都是在他5歲多時發生，一次是在教會地下室，
    一次是在教會英文課的某一間教室發生，地下室那次他說哥
    哥（即被告）把他帶到地下室做那件事，過程就在影片裡，
    另外一次是在英文班那邊某間小教室，哥哥也是把他帶到那
    間教室也對他做那件事情，我了解的是對方有進去他褲子裡
    面抓他的雞雞，今年上半年某月洗澡的時候，我兒子有跟我
    說他的生殖器會痛，那時候我還不知道有發生這件事情，（
    問：你兒子警詢說第二次在教會一樓小房間遭甲○○侵犯後，
    他躺在地上哭，當時你有進去，你記得此事嗎？）那次我記
    得，我看見我兒子手揉眼睛躺在地上哭，那時甲○○在他旁邊
    ，甲○○看見我就說我兒子找不到媽媽在哭，所以我問我兒子
    是不是找不到媽媽才哭，他說是，我就帶我兒子離開教堂回
    家。（問：當天你兒子回去之後有再跟你說什麼嗎？）沒有
    ，（問：你發現你兒子在地上哭時，除了甲○○還有其他人嗎
    ？）沒有，（問：你兒子躺在地上哭的那間教室是他上英文
    課的教室嗎？）不是，（問：那間教室是作何用途？）是給
    教會成員上課用的，有很多用途」等語（詳108偵30486卷第
    49至65頁）。於偵查中證稱：「我在錄影片的前一天108年8
    月26日，當時我先生去洗澡，只有我跟我兒子在房間，我兒
    子跟我玩的過程中，我發現我兒子有出現男女間發生性愛的
    動作，我不以為意跟他說以後不要這樣，後來我先生洗完澡
    進房，我兒子看到爸爸也很高興的巴著爸爸作疑似性愛的動
    作，發出性交時嗯嗯的聲音，爸爸覺得奇怪
　　，問是不是我教的，我說怎麼可能會教小孩做出這種動作，
    那天晚上我就問我兒子，他才說事情發生的原委及經過，他
    說有人對他作過這樣的事，抓他的雞雞，他說是在教會，上
    英文課時，他一開始講不出是誰，後來他提到那個人有抱過
    他，而且我兒子當時是穿他喜歡的白色太空人衣服，我當下
    回想好像他穿太空人衣服時有人去抱他，我去翻手機照片，
    找出照片後我兒子就明確的說對就是他，隔天中午我想說錄
    個影片作紀錄，我說請我兒子再說出過程，錄影過程我有先
    後問過我兒子三次，確認地點及對方做了什麼事才錄。案發
    時間應該是107年6、7月至108年5、6月，我兒子大班快畢業
    即108年5、6月就比較沒看到甲○○了。第二次我是走到小房
    間時，當時我兒子躺在地上哭，手在揉眼睛，我記得甲○○是
    蹲在我兒子旁邊」等語（詳108他8652卷第47至49頁）。於
    本院審理時證稱：「他（即甲男）一開始是黏在我先生身上
    ，做出有點像男女之間的動作，而且會發出「惡、惡、惡」
    的聲音，我先生是先看到這個部分，覺得很奇怪就問我，我
    才注意到，所以我才會問小孩，小孩才跟我講出這個讓我很
    震驚的事情。有點像上下的的動作，但他是在我們的身體磨
    蹭並發出那個聲音，一開始我問他，他好像還覺得這個動作
    很好玩，因為他不知道，後來我問他是在哪裡學的，他才講
    出來。我問他「這是你在哪邊學到的？誰教你的？」，他跟
    我說是在教會，當下我問的時候就有錄影，他跟我說一次在
    教會一樓側邊的教室、一次在地下室。（檢察官問：妳當下
    聽到應該會先問甲男說對方是誰？）我有問他，當時一開始
    還不確定，因為沒有具體的形象，比如照片什麼的，他有跟
    我講是一個男的。當下我有去翻手機，因
    為我很喜歡拍照，每次去教會我都會拍照，我就把相關的照
    片翻出來給他看。（檢察官問：所以妳給甲男看不只一張照
    片？）不只一張，GOOGLE相簿有分類，我就找近期上課的照
    片給他看，看到甲○○的照片時他就指著說就是這個人，我還
    問他有沒有看錯，他說沒有看錯，確定是這個人，我才去教
    會詢問這個人的名字，後來是主教跟我講的。有，他跟我說
    對方在地下室有用手抓他的重要部位，還發出奇怪的聲音、
    做奇怪的動作。（檢察官問：當時妳知道甲○○是教會的人，
    所以放心把小孩委託他照顧？）我只是稍微請甲○○幫我看一
    下小孩，不要讓小孩亂跑，不是叫他真的全程幫我照顧。（
    檢察官問：剛才妳有提到甲男跟妳說有兩次，一次在地下室
    、一次在一樓，他有無跟妳說過程？）有，他說這個哥哥抱
    他，地下室那次是經過走廊穿過去之後，由正門地下室的方
    向，把他抱下去，詳細的細節都有講出來，時間還蠻長的，
    做出那個奇怪的動作和發出怪聲音，結束之後甲○○就揮揮手
    讓他自己走上去。另外一次在一樓大會堂，我有問他是怎麼
    遇到甲○○，他說是在大會堂遇到這個哥哥，甲○○就把他抱到
    教室，直接把他放到地上，燈都是暗的，門就關起來，但是
    外面是亮的，也有一些人，沒有人發現他們兩個在裡面，後
    來是我很焦急到處尋找孩子的時候，有人發現了，一個弟弟
    帶我去才找到，當時我看到那裡面的燈是亮的，可能是被發
    現後燈就打開了。（檢察官問：妳看到妳小孩時，他是什麼
    狀態？）躺在地上、眼睛紅紅的，拼命揉著眼睛，甲○○跪在
    他旁邊並看著我說「他想找媽媽了」，當下我不知道狀況也
    不疑有他，以為小孩是因為找不到我在哭，我基於對教會成
    員的信任，我不會去想到那麼暗黑的那面，我單純認為小孩
    找不到我而哭，我很心疼就趕快把他抱起來，當時旁邊還有
    一個帶我去找到他的弟弟。（審判長問：【提示中檢108 年
    度他字第8652號不公開卷第27頁錄影截圖與譯文】甲男說「
    有一次在地下室在運動，運動完之後就走了，老師很用力抓
    我的雞雞」，當時妳有無想到他說的老師是指什麼人？）他
    是說那個地下室有個老師，但是那時候我有問他甲○○對他做
    這件事情的時候有沒有人，他是說沒有。那個教室有時候會
    有人用，但是那天應該是沒有人的。（審判長問：妳有無再
    跟甲男確認他說「老師」是什麼意思？）我有跟他確認，也
    有跟教會確認過，教會的說法是教室有時候會有一些成員去
    使用，比如上一些運動課、打太極，但是幾乎後來都沒有了
    ，可能他看到是偶爾，因為那次發生的時候據他的描述是沒
    有人的，如果有人的話甲○○也不會在地下室的走廊做這種事
    情」等語（詳本院卷第210至219頁）。
  ②證人乙女於警偵詢及本院審理時所證述關於案發經過部分  
    證詞，均係聽聞甲男所述而來，此部分屬於與甲男所證具  
    同一性之累積證據，而非適格之補強證據，合先敘明。則  
    證人乙女親身見聞包括㊀甲男跟伊玩的過程中，伊發現甲男
    有出現男女間發生性愛的動作，伊不以為意跟他說以後不要
    這樣，後來伊先生洗完澡進房，甲男看到爸爸也很高興的巴
    著爸爸作疑似性愛的動作，發出性交時嗯嗯的聲音，爸爸覺
    得奇怪，問是不是伊教的，伊說怎麼可能會教小孩做出這種
    動作，那天晚上伊就問甲男，他才說事情發生的原委及經過
    。㊁在小教室找到甲男那次，伊看見甲男手揉眼睛躺在地上
    哭，那時甲○○在他旁邊，甲○○看見伊就說甲男找不到媽媽在
    哭，所以伊問甲男是不是找不到媽媽才哭，他說是，伊就帶
    甲男離開教堂回家。就乙女所述關於㊀部分，細繹甲男於警
    訊關於被告二次如何對伊作猥褻動作之陳述，甲男均稱被告
    將手伸進伊內褲，用手抓伊雞雞，被告跪在伊腳底邊，伊感
    覺被告身體有往前往後，並發出嗯嗯的聲音等語，直至警員
    主動詢問：被告有用他的身體部位去磨擦你的身體嗎？甲男
    才回答：他是穿牛仔褲用這裡（指生殖器部位）磨我的身體
    等語（詳108偵30486卷第45頁）；再參以乙女於108年8月27
    日在住處詢問甲男案發經過並錄影部分，甲男於陳述有關被
    告對伊所作動作，大致亦與警詢所述相同，直至錄影後段，
    乙女主動詢問：在你身上這樣做嗎？哥哥在你的上面嗎？甲
    男回答：他是用那個褲子。乙女：他是用他的褲子磨你的鳥
    鳥是不是？甲男：他的褲子是有。乙女：然後呢？他是用他
    的鳥鳥去磨你的鳥鳥是不是？甲男：（點頭）。此有光碟翻
    拍照片及譯文在卷可參（詳108偵30486不公開卷第29頁）。
    則比對甲男前後所述內容，被告是否曾以身體壓在甲男身上
    ，並以生殖器部位磨蹭甲男生殖器部位，實有可疑，且如以
    甲男所述被告以手伸進甲男內褲抓甲男生殖器之動作，似乎
    也難以同時又以身體在甲男身上生殖器部位前後移動，甲男
    該部分之陳述是否單純係事實經過之陳述，容有疑問，則乙
    女是否見聞甲男在家中作出上開所述之動作，亦有疑問。至
    於乙女所稱㊁部分，大致上與甲男及被告所述相符，而依據
    證人即該教會某支會主教陳柏盛於警詢所述：教會每星期二
    晚上上英文課已行之多年，104、105、106教室在上英文課
    時都是同時將隔板打開成一間教室使用，而該教會的英文班
    人數都很多，教室閒置機率不高等語（詳108偵30486卷第89
    至91頁），故被告縱有與甲男課後在該105教室同被乙女尋
    獲，仍難以認定被告當時有對甲男為猥褻行為等情，業如前
    述，故乙女該部分證述，仍不足以採為對被告不利之證據。
    而本案依乙女於警詢陳述其處理過程，伊於108年8月26日在
    住處發現甲男異常行為後，於翌日即8月27日以手機錄下詢
    問甲男案發經過之畫面及對話，之後伊係先通報教會的領袖
    ，然後在甲男開學當天通報長期關切甲男之社工
　　，之後家防社工關切此事，教會會長也有致電詢問，後來伊
    又與被告母親見面談本案之事，被告母親否認被告會作此行
    為，最終乙女才於108年9月25日至臺中市政府警察局婦幼警
    察隊報案及製作警詢筆錄（詳108偵30486卷第61頁、49頁）
　　。觀本件發現原因、指訴內容及通報過程，多為乙女所陳述
    或由其所主導，而乙女於報案時，並有提供錄音、錄影之檔
    案（位於不公開偵卷證物袋光碟內）。由上述過程，可見乙
    女於108年8月26日既知悉被告有對甲男為猥褻等不法加害行
    為，致須採取錄音、錄影手段以保全證據，何以嗣後遲至10
    8年9月25日才報警處理，種種所為容與常情相異，乙女證述
    內容是否可信，即非無疑。
  ㈢其餘供述及非供述證據不足以補強證人甲男之指訴：
  ①本案證人吳桂清係被告之母，其於警詢及偵查中之陳述均係
    主張被告於告訴人指訴期間，有正當工作且工作時間有時亦
    與本案案發時間之每週二晚上七點半至八點半間相互衝突，
    故被告並非固定或經常性的參與教會英文班課程，且其亦對
    告訴人提告內容提出部分質疑等，故證人吳桂清所述自無從
    為甲男指訴之補強。
　②證人陳柏盛則係該教會某支會之主教，其於警詢之證詞係說
    明該教會每星期二晚上上英文課已行之多年，另提及104、1
    05、106教室在上英文課時都是同時將隔板打開成一間教室
    使用，而該教會的英文班人數都很多，教室閒置機率不高，
    另星期二上英文班時，地下室的教室偶爾也會同時上其他課
    程，經其向其他支會主教詢問，地下室的確有辦過瑜珈課與
    武術課，但這些課程舉辦時間該主教已忘記等語，故證人陳
    柏盛之證詞亦無從為甲男指訴之補強。又另名證人姚大偉則
    係該教會另一支會之主教，其於本院至該教會履勘現場時則
    稱：英文班有兒童班、初級班、中級班及高級班，初級班使
    用103至105教室、兒童班106至108教室，中高級班在大會堂
    或101教室，教會空間使用登記部分主要是常態使用就不需
    登記，非常態使用必須登記，但登記方式也只是在支會主教
    Line群組登記而已，課程結束後，9點半就應該淨空，8點半
    至9點間，教友、傳教士會在下課後留下來聊天，大家會陸
    續離開，也會有一些人留下來等語（詳本院109年12月16日
    現場勘驗筆錄），足見其證述亦無任何補強作用。
　③至於起訴書證據清單所列之錄影光碟及譯文係告訴人詢問甲
    男案發經過所錄製之內容，屬甲男在告訴人面前陳述案發經
    過及細節，性質上仍屬甲男同一供述證據之累積，依前揭說
    明，自不足以補強甲男之指訴。而現場照片、現場平面圖係
    表明案發地點；性侵害案件通報表乃告訴人報案之資料，均
    無補強甲男指訴之功能，而甲男於製作警詢筆錄時，經警員
    提供6張照片供其指認，甲男無法指認出其中被告甲○○之照
    片，已詳如前述，故該犯罪嫌疑人指認表並非對被告不利之
    證據，亦無補強之用。其餘工作證明書、服務證明書、打卡
    資料、被告工作時程表、勞工保險被保險人投保資料表、出
    勤報表、LINE對話內容及教會課程使用時間表等，均係被告
    所提出，目的在於證明其辯解之真實性，自與成罪證據之補
    強無關。
六、綜上所述，被告既堅決否認曾對甲男為上揭加重強制猥褻犯
    行，且除證人甲男以外之其餘證人證述、書證，經本院審酌
    後，認均不足以補強甲男之指訴，而得以證明被告涉有前揭
    犯行。公訴意旨所引證據未達於通常一般之人均不致有所懷
    疑，而得確信被告犯罪之程度，則被告是否有本案被訴犯嫌
    ，容有合理之懷疑存在。揆諸上揭說明，被告犯罪尚屬不能
    證明，基於無罪推定原則，應為被告無罪之諭知。
據上論斷，應依刑事訴訟法第301條第1項，判決如主文。
本案經檢察官張容珊提起公訴，檢察官劉世豪到庭執行職務。
中　　華　　民　　國　 110　　年　　9 　　月　　28　　日
                刑事第二庭  審判長法  官  陳淑芳
                                  法  官  王振佑
                                  法  官  黃光進
以上正本與原本無異。
如不服本判決應於收受送達後20日內向本院提出上訴書狀，並應
敘述具體理由；其未敘述上訴之理由者，應於上訴期間屆滿後20
日內向本院補提理由書（均須按他造當事人之人數附繕本）「切
勿逕送上級法院」。
告訴人或被害人如不服判決，應備理由具狀向檢察官請求上訴，
上訴期間之計算，以檢察官收受判決正本之日起算。
中　　華　　民　　國　 110　　年　　9 　　月　　28　　日